臺灣高等法院高雄分院刑事判決　　　　 94年度上易字第161號
上　訴　人　臺灣高雄地方法院檢察署檢察官
被　　　告　甲○○
選任辯護人　鍾夢賢　律師
上列上訴人因被告毀棄損壞案件，不服臺灣高雄地方法院93年度
簡上字第387 號中華民國94年1月19日第一審判決（起訴案號：
臺灣高雄地方法院檢察署93年度偵字第4029號），提起上訴，本
院判決如下：
     主  文
原判決撤銷。
甲○○毀棄他人之香蕉樹陸拾株，足以生損害於他人，處拘役伍
拾玖日，如易科罰金以佰元折算壹日，緩刑貳年。
     事  實
一、甲○○明知原高雄縣大樹鄉○○段第319 地號之河川公有地
    （319 號土地後重新整編為高雄縣大樹鄉○○段R9、R10 地
    號二筆土地）為其姪梁源照申請使用，該地旁即同段319-2
    號（後編為R11-1 號）土地上種植之作物香蕉疏於管理，竟
    於民國（以下同）92年9 月19日，以砍除上揭原第319 地號
    土地旁之椰子樹為由，向經濟部水利署第七河川局（下稱河
    川局）申請整地，並親自帶領河川局承辦工程員翁富章，前
    往上揭原第319 地號土地西側現場遙指整地範圍，經河川局
    於同年月30日，開立上揭鄰第319 地號土地之整地證明（准
    予整地期限為92年10月1 日至同年月3 日），詎其明知319
    號土地東側農路邊之319-2 號土地（後重新整編為高雄縣大
    樹鄉○○段R11-1 號土地）上，有乙○○種植之香蕉樹約60
    株，竟仍基於毀損犯意，於同年10月初某日，僱用不知情之
    推土機司機陳信宏，將該319-2 號土地（即R11-1 號土地）
    上香蕉樹60株以推土機推除，數日後即同年月10日，乙○○
    前往其種植之R11-1 地號土地，始發現上情。
二、案經乙○○訴由高雄縣警察局仁武分局移送臺灣高雄地方法
    院檢察署檢察官偵查起訴。
     理  由
一、訊之被告甲○○堅詞否認有何毀損他人物品犯行，辯稱：我
    於92年9 月19日，向河川局申請鄰第319 地號未登錄土地之
    整地證明，經河川局核發許可，方雇用怪手司機柯振都剷草
    ，又於92年10月6 日，向河川局申請以堆土機整地，經許可
    後才雇請堆土機司機陳信宏整地，我是合法申請整理鄰第31
    9 地號未登錄土地，整地前該土地上僅有雜草，及自河川上
    游流下幾株香蕉苗在此成長，並無人工栽種之痕跡，亦無農
    作物，我只是雇工剷草整地，並沒有剷除乙○○種植之香蕉
    樹及瓜類等作物云云。惟查：前揭319-2 號土地（即R11-1
    號土地）係告訴人乙○○種植多年，該地上原種有香蕉樹之
    事實，業據告訴人乙○○指訴綦詳，並經證人即告訴人之妻
    阮紅菊及證人陳清富均於檢察事務官詢問時證稱：於甲○○
    雇用推土機司機陳信宏將R11-1 河川地上之農作物剷平前，
    該處土地確有乙○○種植農作物等語屬實，又證人即河川局
    職員翁富章於本院勘驗現場時陳稱：319 號土地（即R9、R1
    0 號土地）有種植作物，甲○○帶我到319 號土地西側，並
    遙向東指要整的地在319 號土地東緣之椰子樹一帶的地等語
    （見本院94年5 月11日勘驗筆錄、當日所拍照片及翁富章當
    日所提出之位置說明圖，即本院卷第100 頁至113 頁）。查
    該319 號（即R9-R10）土地東緣即椰子樹旁有農路（即319
    號地與告訴人之319-2 號即R11-1 號土地間有農路，見前述
    勘驗之圖及相片），被告甲○○要整319 號地以東之地（即
    鄰319 東側之地），其不帶證人翁富章到319 號土地東側即
    農路邊看，而卻帶到319 號地西側看，則顯然被告甲○○有
    矇蔽其欲整之地上有他人種植作物，而矇使河川局發准整地
    證明之情形，顯見其有毀損他人所種作物即香蕉樹之犯意；
    又河川局之整地證明有加註不能毀損他人作物，此有該整地
    證明函可稽，又證人翁富章於本院審理時亦陳稱：有囑整地
    人不能毀損他人作物等語，足見河川局雖同意整地，但仍不
    允毀損他人已種植之作物，此亦可見被告甲○○有毀損之犯
    意。又告訴人乙○○種植香蕉樹之地係319-2 號即R11- 1號
    土地，此經告訴人乙○○陳明，並經證人阮紅菊、陳清富證
    實。又依告訴人乙○○所提出之照片內殘存之香蕉樹估算，
    所遭毀損推除之香蕉樹約60株，此有告訴人乙○○所提出之
    照片可稽，足見被告甲○○確有毀損告訴人土地上之香蕉樹
    約60株，事證明確，至被告甲○○所舉證人陳清福、江雲明
    、黃瞧琳、柯振都、陳信宏、朱勝興於原審陳稱：該土地都
    是雜草，沒有種植香蕉、苦瓜、地瓜、絲瓜，河川上游雖有
    流下來幾株香蕉苗在該地成長，但並沒有人種植，現場雜草
    叢生，大約一樓高，並無整理耗作之情形等語，惟從告訴人
    提出之照片觀之，現場香蕉樹殘餘約數十株，應係曾經人種
    植，並非上游所漂下來自然所成長，又被告何以不帶翁富章
    到欲整地之農路邊看？而帶到原319 號地之西側看，顯有矇
    蔽河川局人員之情形，已如前述，是前開被告所舉證人之證
    詞，均係迴護之詞，尚非可採。又被告甲○○另提出之調解
    委員會通知，河川公地使用費繳納聯單，高雄縣河川公地種
    植使用許可書、整地證明，及卷附之會勘紀錄，河川公地使
    用案件實地調查處理表、河川公地申請使用位置實測圖，經
    濟部水利署第七河川局公函等均無法說明甲○○何以不帶河
    川局職員翁富章到土路邊之該地勘察，而帶往遠地觀察，其
    有意迴避現場仍有人種植耕作，只是久未管理之情形，也不
    能證明該319-2 號（即R11-1 地號）土地未種植，有數十株
    之香蕉樹，仍不能為被告甲○○有利之證明，又被告甲○○
    雖曾經河川局核准整地，但該地既仍可看出有人在該地種植
    數10株香蕉樹，被告甲○○仍執意予以推除，依最高法院84
    年度台非字第109 號判決，仍應構成毀損罪責。被告甲○○
    所辯係卸責之詞，不足採信，其犯行已堪認定。
二、核被告甲○○所為，係犯刑法第354 條之毀損罪。其利用不
    知情推土機司機陳信宏毀棄他人財物，為間接正犯。
三、公訴意旨另以：被告甲○○於前述整地時，另推除告訴人乙
    ○○在R11-1 號土地上種植之香蕉樹240 棵及苦瓜、地瓜與
    菜瓜等瓜類約50棵農作物損毀不堪用，因認被告甲○○此部
    分亦涉有刑法第354 條之毀損罪嫌。訊之被告甲○○否認此
    部分犯行，辯稱：只有自河川上游流下來幾株香蕉苗在此地
    成長，並無農作物等語。又依告訴人乙○○所提出之照片估
    算，所遭毀損推除之香蕉樹約60株，已如前述，香蕉樹顯未
    達300 株，又該照片，更未見有苦瓜、地瓜與菜瓜等瓜類約
    50棵，告訴人乙○○亦無法提出另香蕉樹240 株及苦瓜、地
    瓜與菜瓜等瓜類約50棵被推除之證據，此部分犯罪不能證明
    ，惟依公訴意旨認此部分與前述論罪部分有想像競合裁判上
    一罪關係，此部分爰不另為無罪之諭知，附此明。
四、原審不察，遽諭知無罪，尚有未洽，檢察官循告訴人乙○○
    聲請上訴指摘原判決不當，為有理由，自應予撤銷改判。審
    酌被告甲○○明知上開公有河川地已有他人於地上耕種，竟
    無視他人權益，擅行毀損他人農作物香蕉樹約60株，告訴人
    乙○○農地有照顧不週情形，才使被告甲○○有機可乘，及
    其犯罪之動機、目的、手段、所生之危害等一切情狀，爰量
    處拘役59日，並諭知如易科罰金以300 元折算1 日。
五、查被告甲○○並無前科，此有臺灣高雄地方法院檢察署刑案
    資料查註紀錄表可稽，其已年高74歲，曾經河川局核准整地
    ，其經此次偵、審程序及判刑教訓，當知所警惕而無再犯之
    虞，本院認其所宣告之刑，以暫不執行為適當，爰併予宣告
    緩刑貳年，以啟自新。
據上論結，應依刑事訴訟法第369 條第1 項前段、第364 條、第
299 條第1 項前段，刑法第354 條、第41條第1 項、第74條第1
款，罰金罰鍰提高標準條例第1 條前段、第2 條，判決如主文。
本案經檢察官陳新慶到庭執行職務。
中　　華　　民　　國　　94　　年　　6 　　月　　30　　日
                  刑事第六庭    審判長法  官  王憲義
                                      法  官  范惠瑩
                                      法  官  張盛喜
以上正本證明與原本無異。
本判決不得上訴。
中　　華　　民　　國　　94　　年　　6 　　月　　30　　日
　　　　　　　　　　　　　　　　　　　書記官  楊茱宜
附錄本判決論罪科刑法條：
中華民國刑法第354條：
毀棄、損壞前二條以外之他人之物或致令不堪用，足以生損害於
公眾或他人者，處2年以下有期徒刑、拘役或500元以下罰金。
                                                      K
